【裁判字號】    99,監宣,70
【裁判日期】    990430
【裁判案由】    監護宣告
【裁判全文】
臺灣臺南地方法院民事裁定              99年度監宣字第70號
聲  請  人  乙○○
上列聲請人聲請對丙○○為監護宣告事件，本院裁定如下：
    主    文
宣告丙○○（男，民國○○年○月○日生，身分證統一編號：Ｚ00000
0000號，住臺南縣永康市○○里○○鄰○○路273巷1弄2號）為受
監護宣告之人。
選定聲請人乙○○（民國○○年○○月○○日生，身分證統一編號：Ｚ0
00000000號，住臺南縣永康市○○里○○鄰○○街55巷17號6樓之3
）為受監護宣告之人丙○○之監護人。
指定甲○○（民國○○年○月○○日生，身分證統一編號：Ｚ00000000
0號，住臺南縣永康市○○里○○鄰○○街55巷17號6樓之3）為會
同開具財產清冊之人。
聲請程序費用由受監護宣告之人丙○○負擔。
    理    由
一、按對於因精神障礙或其他心智缺陷，致不能為意思表示或受
    意思表示，或不能辨識其意思表示之效果者，法院得因本人
    、配偶、四親等內之親屬、最近一年有同居事實之其他親屬
    、檢察官、主管機關或社會福利機構之聲請，為監護之宣告
    ，民法第14條第1項定有明文。次按受監護宣告之人應置監
    護人。法院為監護之宣告時，應依職權就配偶、四親等內之
    親屬、最近一年有同居事實之其他親屬、主管機關、社會福
    利機構或其他適當之人選定一人或數人為監護人，並同時指
    定會同開具財產清冊之人，民法第1110條、第1111條第1項
    亦定有明文。
二、本件聲請意旨略以：聲請人為丙○○（男，民國56年4月7日
    生，身分證統一編號：Ｚ000000000號，住臺南縣永康市○○
    里○○鄰○○路273巷1弄2號）之哥哥，丙○○於99年2月7日
    因腦梗塞由急診入臺南奇美醫院治療，迄今意識昏迷，四肢
    無法動彈，無法自理生活，已不能為意思表示或受意思表示
    ，聲請人為此爰聲請對丙○○為監護宣告。又丙○○與聲請
    人為兄弟關係，聲請人易於照顧丙○○，丙○○之事務均是
    由聲請人處理，為此爰聲請鈞院選定聲請人為丙○○之監護
    人，並指定丙○○之弟弟甲○○為會同開具財產清冊之人等
    語。
三、經查：
  （一）聲請人係丙○○之哥哥，業據其提出戶籍謄本2件在卷
        可憑，揆諸上開規定，本件聲請人聲請對丙○○為監護
        之宣告，自屬有據。
  （二）又聲請人主張丙○○於99年2月7日因腦梗塞由急診入臺
        南奇美醫院治療，迄今意識昏迷，四肢無法動彈，無法
        自理生活，已不能為意思表示或受意思表示之事實，業
        據聲請人提出丙○○之能力概述表1件、財團法人奇美
        醫院診斷證明書1件為證，且本院於99年4月9日在鑑定
        人財團法人臺灣省私立台南仁愛之家附設精神療養院醫
        師施仁雄面前訊問丙○○，丙○○對問話無法回答，又
        鑑定醫師對丙○○為精神鑑定結果認：「一般醫學檢查
        ：個案意識呈呆僵狀態，對問話無法回答，必須靠他人
        協助下可進食、以鼻胃管幫忙進食、靠氣管內管幫忙呼
        吸，四肢變形無力，無法自我行動，大小便及個人衛生
        須他人完全協助。精神檢查方面：個案的注意力、判斷
        能力、對人、時、地的定向感、記憶能力、計算能力及
        抽象思考能力均有明顯缺失。並有因心智缺陷，致不能
        為意思表示或受意思表示，亦不能辨識其意思表示之效
        果者。鑑定判定：基於受鑑定人有腦病變致不能為意思
        表示或受意思表示，不能辨識其意思表示之效果，因而
        不能管理自己財產，可為監護宣告。」等語，有本院99
        年4月9日訊問筆錄1件在卷可憑，是聲請人聲請對丙○
        ○為監護宣告為有理由，應予准許。
四、次查，受監護宣告人丙○○無配偶及子女，其事務均是由聲
    請人處理，其父親鄭正治、母親鄭郭梅花、哥哥即聲請人、
    弟弟甲○○均同意由聲請人擔任丙○○之監護人、由甲○○
    會同開具財產清冊等情，業經聲請人、鄭正治、鄭郭梅花、
    甲○○陳明在卷可按，並有戶籍謄本2件、親屬團體會議紀
    錄1件附卷可憑，堪予認定。本院審酌聲請人係受監護宣告
    人丙○○事務之處理者，其有意願擔任丙○○之監護人，且
    丙○○之父母及手足亦均同意由聲請人擔任丙○○之監護人
    ，因認由聲請人擔任丙○○之監護人，最能符合丙○○之最
    佳利益，為此爰選定聲請人為受監護宣告人丙○○之監護人
    ；又甲○○係受監護宣告人丙○○之弟弟，衡情甲○○應會
    本於受監護宣告之人丙○○之最佳利益，與監護人共同開具
    財產清冊，且甲○○亦表示願擔任會同開具財產清冊之人，
    是爰指定甲○○為會同開具財產清冊之人，以利監護事宜之
    執行。
五、依民事訴訟法第608條第1項，裁定如主文。
中    華    民    國    99    年    4     月    30    日
                   家事法庭   法  官  葉惠玲
以上正本係照原本作成。
如不服本裁定關於選定監護人及指定會同開具財產清冊之人等部
分，應於送達後十日內向本院提出抗告狀，並繳納抗告費新臺幣
1,000元；其餘關於宣告監護之部分，不得抗告。
中    華    民    國    99    年    4     月    30    日
                              書記官  謝麗首

司法院資訊處製作；財團法人民間司法改革基金會備份。
